【裁判字號】    96,上更(一),376
【裁判日期】    970115
【裁判案由】    違反毒品危害防制條例等
【裁判全文】
臺灣高等法院高雄分院刑事判決     96年度上更(一)字第376號
上  訴  人
即  被  告  甲○○
指定辯護人  本院公設辯護人   李佩娟
上列上訴人因違反毒品危害防制條例案件，不服臺灣高雄地方法
院93年度重訴字第73號中華民國95年4 月11日第一審判決（起訴
案號：臺灣高雄地方法院檢察署93年度偵字第8597號），提起上
訴，判決後，經最高法院發回更審本院判決如下：
    主  文
原判決關於甲○○部分撤銷。
甲○○無罪。
    理  由
一、公訴意旨以：甲○○之胞兄曾國村於民國（下同）93年4 月
    21日下午4 時許，在高雄縣蚵仔寮漁港，向綽號「大胖」之
    人購得第一級毒品海洛因4 公斤又691.33公克後，竟圖販賣
    而持有，再分裝成127 包，以方便販賣，嗣於同年月23日下
    午3 時許，曾國村與其妹甲○○由其租住處欲攜帶毒品外出
    時，為行政院海岸巡防署臺南市機動查緝隊會同警政署保安
    警察第三總隊第二大隊第二中隊在高雄市三民區○○○街18
    6 號前當場查獲，並在甲○○所攜之手提袋扣得海洛因18包
    （計重675.63公克），隨即前往該曾國村租住之熱河二街18
    6 號2 樓之1 租屋處搜索而扣得其餘之海洛因109 包（計重
    4 公斤又15.7公克），因認被告甲○○不無與曾國村共犯毒
    品危害防制條例第5 條第1 項之意圖販賣而持有第一級毒品
    罪嫌云云（曾國村部分業經原審依意圖販賣而持有第一級毒
    品罪判處有期徒刑15年確定）。
二、按犯罪事實應依證據認定之，無證據不得認定犯罪事實；又
    不能證明被告犯罪者，應諭知無罪之判決，刑事訴訟法第15
    4 條第2 項、第301 條第1 項分別定有明文。又認定不利於
    被告之事實，須依積極證據，苟積極證據不足為不利於被告
    事實之認定，即應為有利於被告之認定，更不必有何有利之
    證據（最高法院30年上字第816 號判例參照）。又認定犯罪
    事實所憑之證據，雖不以直接證據為限，間接證據亦包括在
    內；然而無論直接或間接證據，其為訴訟上之證明，須於通
    常一般之人均不致有所懷疑，而得確信其為真實之程度者，
    始得據為有罪之認定，倘其證明尚未達到此一程度，而有合
    理之懷疑存在，無從使事實審法院得有罪之確信時，即應由
    法院諭知被告無罪之判決（最高法院76年台上字第4986號判
    例參照）。
三、公訴人認定被告甲○○涉犯意圖販賣而持有第一級毒品海洛
    因之犯行，係以被告甲○○及共同被告曾國村之供述，並有
    海洛因4.691.33公克扣案等情，為其論據。惟訊據被告甲○
    ○堅決否認有上開犯行，辯稱：93年4 月23日下午，伊是依
    約到高雄市三民區○○○街伊胞兄曾國村租屋處，欲相偕回
    高雄縣梓官鄉蚵仔寮老家帶伊父母到餐廳用餐，當時因曾國
    村客廳之冷氣機壞掉，甚為悶熱，伊告訴在洗手間之曾國村
    要先下樓，曾國村即告訴伊把桌上用郵局紙袋裝之東西帶下
    樓等他，因紙袋內之東西是用報紙包著，伊不知係毒品，以
    為是現金，迨被查獲後警察在旁邊之麵攤將該包東西打開，
    伊方知係毒品等語。
四、經查，被告甲○○於警詢時即供稱：「該手提袋是我哥哥曾
    國村叫我幫他拿去車上的，當天我們2 人約好吃飯，我不知
    道紙袋內裝有海洛因，而且當時紙袋內的東西有用報紙包著
    ，我也看不到裏面是什麼東西」等語，其後於檢察官偵查、
    原審聲押、審理時、及本院歷次審理時均供述如前不移，核
    與同案被告曾國村自警詢以迄本院前審審理時之供述情節相
    符。再參諸證人即查獲警員許清榮於原審審理時結證稱：「
    該手提袋內的海洛因確實有用報紙蓋著，而甲○○的證件、
    現金、手機是放在她背在肩上的背包，與海洛因並不是放在
    同1 個袋子。．．．甲○○與曾國村遭查獲後應該沒有機會
    串供，因為回警局時他們是分坐不同台車」等語（見原審卷
    第225頁），警詢時被告與其兄曾國村既無機會串供，但2人
    所述卻相符合，則被告所辯只是受曾國村指示代拿郵局提袋
    下樓等情，應非無稽而難置疑。
五、次查被告甲○○於前往其兄曾國村住處時，其本身即攜有女
    用背包1 只，該背包僅存放證件、手機及現款等物，此經其
    供明在卷，果被告事先已與曾國村約好前往拿取毒品海洛因
    ，而知該郵局手提袋內之物係海洛因，以該手提袋內之18包
    海洛因，體積尚非鉅大，將之放進其攜帶之背包，實綽綽有
    餘，且可達到安全防護之目的，乃其明知郵局手提袋並無封
    口，乃其竟隨意將之帶往樓下，可見被告應不知該手提袋內
    之物係毒品而有詳加防護之認識，又該手提袋既係一般之郵
    局紙袋，裏面之物係以報紙覆蓋，無法一眼即見裏面為何物
    ；且一般家人同行外出，臨出門前，受家人之託代行提物一
    下，衡諸常情，受託之家人應不致起疑或引發其好奇心刻意
    查看究為何物之理，是被告未曾查看，且因係郵局提袋，誤
    係現款，應不違常理。況共同被告曾國村於原審亦已證稱：
    被查獲當時伊因毒品案被通緝中，而伊租有兩間房屋，1 間
    在莊敬路是住處，另1 間在熱河街，是日伊是在莊敬路打電
    話給被告，約被告到熱河街要一起吃飯，伊在熱河街把毒品
    裝入袋內，被告並未看見，伊也未告訴被告紙袋內是何物，
    伊叫被告幫伊拿袋子是要掩人耳目，且因伊要鎖門，才叫被
    告下去等伊等語（見原審卷第241 、242 頁），由此，更無
    從認定被告與曾國村有共同持有毒品之意思。
六、證人許清榮於原審雖又證稱：伊等是於93年4 月中旬接獲線
    報，綽號「曾董」之毒梟與其妹妹甲○○走私海洛因磚，乃
    鎖定甲○○之車號進行跟監，於同年月21日第1 次跟監，跟
    監甲○○到高雄市○○○路252 號「星鑽大樓」其住處，甲
    ○○駕駛該車到高雄市○○○街186 號公寓前與一駕駛車號
    8211-JL 黑色休旅車者（指曾國村）碰面，甲○○在到達會
    面地點前在附近繞了3 、4 圈，隔天4 月22日，跟監之情形
    與4 月21日類似，4 月23日下午兩點左右，甲○○駕駛其車
    ，也是由她一心二路住處出發，開黑色休旅車亦由其莊敬路
    住處出發，二車在熱河二街會面後，甲○○跟著這名男子到
    公寓，約下午2 時50分，甲○○肩上揹著背包，手上提著1
    個袋子下樓，伊等即出示證件盤檢，而在其所提袋子內查獲
    約1 公斤之毒品等語；然上開跟監過程，僅發現被告有與其
    兄見面，並未發現被告有何走私毒品或與他人或準備與何人
    交易毒品之情事，不能徒以被告幫其兄曾國村攜帶1 裝有毒
    品之手提袋，即認被告應與曾國村共負意圖販賣而持有第一
    級毒品犯行。至被告到達曾國村熱河二街租屋處時，縱有先
    在附近繞3 、4 圈之情形，惟曾國村當時正因毒品案被通緝
    中，被告為保護曾國村而繞路，亦屬情理之常。同理，曾國
    村為掩人耳目，囑較不受警方人員注意之被告代拿手提袋，
    亦未逸脫社會常情。
七、綜上所述，本件公訴意旨所指各項事證，其為訴訟上之證明
    ，尚未達於通常一般人均不致有所懷疑之程度，依「罪證有
    疑，利於被告」之刑事證據法則，自無從認定被告知悉其所
    持有之手提袋內為毒品，其被訴與曾國村共犯毒品危害防制
    條例第5 條第1 項之罪，應屬無確切之證據足以證明，原判
    決未予詳求，遽予論罪科刑，自有未洽。被告上訴指摘原判
    決不當，非無理由，應由本院將原判決被告甲○○部分撤銷
    ，諭知甲○○無罪。
八、原判決同案被告曾國村涉犯毒品及違反槍砲彈藥刀械管制條
    例部分，業經原審及本院前審分別判刑確定，固不另論列。
據上論斷，應依刑事訴訟法第369 條第1 項前段、第364 條、第
301條第1 項，判決如主文。
本案經檢察官姜麗儒到庭執行職務。
中    華    民    國    97    年    1     月    15    日
                  刑事第四庭    審判長法  官   蕭權閔
                                      法  官   吳進寶
                                      法  官   陳吉雄
以上正本證明與原本無異。
檢察官如不服本判決應於收受本判決後10日內向本院提出上訴書
狀，其未敘述上訴理由者，並得於提起上訴後10日內向本院補提
理由書狀（均須按他造當事人之人數附繕本）「切勿逕送上級法
院」。
被告本判決不得上訴。
中    華    民    國    97    年    1     月    16    日
                                      書記官   郭蘭蕙
                                                    W


司法院資訊處製作；財團法人民間司法改革基金會備份。
